臺灣屏東地方法院刑事判決　　　　　　　 99年度易字第958號
公　訴　人　臺灣屏東地方法院檢察署檢察官
被　　　告　林正忠
上列被告因竊盜案件，經檢察官提起公訴（99年度偵字第9512號
），被告於本院準備程序中就被訴事實為有罪之陳述，經本院合
議庭裁定由受命法官獨任進行簡式審判程序，並判決如下：
    主  文
林正忠犯如附表所示之各罪，均累犯，各處如附表所示之刑，應
執行有期徒刑玖月，如易科罰金，以新臺幣壹仟元折算壹日。
    事  實
一、林正忠前於民國97年間因妨害兵役治罪條例案件，經臺灣桃
    園地方法院以97年度桃簡字第2205號判決判處有期徒刑2 月
    確定，於98年1 月17日縮刑期滿執行完畢。詎猶不知悔改，
    復意圖為自己不法之所有，分別於附表所示之時間、地點，
    以附表所示之手法，分別竊取如附表所示之曾桂興等5 人所
    有之財物，得手後旋即逃逸。嗣於99年9 月22日12時30分許
    ，潘亮溢在屏東縣麟洛鄉○○路747 號前發現附表編號3所
    示之車牌號碼971-JWN 號重型機車，報警確認，經警將該機
    車發還潘亮溢後，潘亮溢在該重型機車置物箱內發現收件人
    署名為林正忠之信件1 封，而為警通知林正忠到案說明，嗣
    於99年9 月23日15時5 分許製作筆錄當中，林正忠於有偵查
    職權之機關或公務員發覺附表編號1 、2 、4 、5 所示竊盜
    部分之犯罪前，主動向警方坦承另犯該等犯行，並願接受裁
    判，而查悉上情。
二、案經曾桂興、陳世偉、潘亮溢及陳承廣訴由屏東縣政府警察
    局屏東分局報告臺灣屏東地方法院檢察署檢察官偵查起訴，
    ，並經本院改依簡式程序審理。
    理  由
一、按簡式審判程序之證據調查，不受第159 條第1 項之限制，
    刑事訴訟法第273 條之2 定有明文，是依上開規定，於行簡
    式審判程序之案件，被告以外之人於審判外之陳述，除有其
    他不得作為證據之法定事由外，應認具有證據能力。查本件
    如下引用被告以外之人於審判外之陳述，因本案採行簡式審
    判程序，復無其他不得做為證據之法定事由，揆諸首揭說明
    ，應認均具有證據能力，合先敘明。
二、上揭犯罪事實，業據被告林正忠於警詢、偵查及本院準備程
    序及審理時迭承不諱（參警卷第2 至4 頁，偵查卷第17、18
    頁，本院卷第17頁、第20頁背面），核與證人即被害人曾桂
    興、陳世偉、潘亮溢、陳承廣及吳正綱於警詢中證述如附表
    所示財物遭竊之情節大致相符（參警卷第5 至14頁），並有
    如附表編號1 、3 、4 、5 所示之機車，及附表編號3 、5
    所示之鑰匙，經尋回後通知被害人領回之扣押筆錄、扣押物
    品目錄表各1 份及贓物認領保管單5 份在卷可稽（參警卷第
    15、16、18至22頁），復有前揭被害人失竊後報案之屏東縣
    政府警察局車輛尋獲電腦輸入單3 份、車牌號碼WNH-706 號
    輕型機車之車輛查詢資料表、收件人署名為林正忠之信件1
    紙、錄影翻拍及現場照片21張在卷可憑（參警卷第23至29、
    34至44頁），足認被告上開自白確與事實相符，堪信為真實
    ，其犯行事證明確，堪予認定，應依法論科。
三、核被告林正忠所為，均係犯刑法第320 條第1 項普通竊盜罪
    。又被告如附表各編號所為之犯行，犯意各別，行為互殊，
    應分論併罰。另被告有如事實欄所載前案科刑及執行情形，
    有臺灣高等法院被告前案紀錄表1 份在卷可稽，其於有期徒
    刑執行完畢後5 年內，故意再犯本案有期徒刑以上之罪，均
    為累犯，應依刑法第47條第1 項之規定加重其刑。再按被告
    在犯罪未發覺之前，向檢察官或司法警察官告知其犯罪，而
    不逃避接受裁判，即與刑法第62條規定自首之條件相符，不
    以言明自首並願受裁判為必要，最高法院90 年台上字第652
    號裁判參照，次按刑法第62條之所謂發覺，係指有偵查犯罪
    職權之公務員已知悉犯罪事實與犯罪之人而言，而所謂知悉
    ，固不以確知其為犯罪之人為必要，但必其犯罪事實，確實
    存在，且為該管公務員所確知，始屬相當。如犯罪事實並不
    存在而懷疑其已發生，或雖已發生，而為該管公務員所不知
    ，僅係推測其已發生而與事實巧合，均與已發覺之情形有別
    ，最高法院75年度台上字第1634號判例意旨供參。查被告經
    警方通知到案說明附表編號3 所示重型機車失竊情形時，在
    警方已發覺該部分犯行後坦承犯行，並於該次警詢中，主動
    供承有竊取附表編號1 、2 、4 、5 號所示機車等語，有調
    查報告及調查筆錄各1 份在卷可證（參警卷第1 至4 頁），
    是有關附表編號1 、2 、4 、5 號所示之竊盜犯行，依警方
    所掌握之客觀證據，均尚難遽認係被告所犯，堪認被告於警
    詢中主動自首供承有附表編號1 、2 、4 、5 所示犯罪事實
    非虛，被告於偵查機關未發覺犯罪前，即主動供承此事，而
    不逃避接受裁判，符合自首之要件，爰就該部分之犯行，均
    依刑法第62條前段之規定，減輕其刑，並依法先加後減之。
    爰審酌被告前有犯罪紀錄，有前揭被告前案紀錄表可參，足
    認其素行不佳，時值青壯，竟不思以勞力賺取所需，反意圖
    不勞而獲，任意竊取他人財物，其所為顯不尊重他人財產權
    益，侵害他人之財產權，破壞社會治安，所為實屬非是，惟
    於犯後已坦承犯行，態度尚稱良好，及其犯罪之動機、目的
    、手段，被害人所失損害非鉅等一切情狀，量處如主文所示
    之刑，並均諭知易科罰金之折算標準，且定其應執行之刑，
    以示懲儆。
四、公訴意旨認被告林正忠前曾有多次竊盜前科，再犯本件多次
    竊盜犯行，顯有犯罪之習慣，請求併依竊盜犯贓物犯保安處
    分條例第3 條第1 項規定，諭知被告刑前強制工作。惟就其
    之前竊盜次數、時間及所竊得之財物觀之，當係臨時起意之
    竊盜行為，尚與懶惰成習、長期間、有計畫、以犯罪成為日
    常習慣之情形有所不同，要難認屬嚴重性職業性犯罪，是單
    憑被告之竊盜前案紀錄，尚難謂被告積習已深，顯有犯竊盜
    之習慣。況「十八歲以上之竊盜犯、贓物犯，有犯罪之習慣
    者，得於刑之執行前，令入勞動場所強制工作。」竊盜犯贓
    物犯保安處分條例第3 條第1 項固定有明文，惟保安處分係
    針對受處分人將來之危險性所為之處置，以達教化、治療之
    目的，為刑罰之補充制度，我國現行刑法採刑罰與保安處分
    雙軌制，係在維持行為責任之刑罰原則下，為協助行為人再
    社會化之功能，以及改善行為人潛在之危險性格，期能達成
    根治犯罪原因、預防犯罪之特別目的，是保安處分中之強制
    工作，旨在對嚴重職業性犯罪及欠缺正確工作觀念或無正常
    工作因而犯罪者，強制其從事勞動，學習一技之長及正確之
    謀生觀念，使其日後重返社會，能適應社會生活。竊盜犯贓
    物犯保安處分條例第3 條第1 項規定，即係本於保安處分應
    受比例原則之規範，使保安處分之宣告，與行為人所為行為
    之嚴重性、行為人所表現之危險性及對於行為人未來行為之
    期待性相當之意旨而制定，而由法院視行為人之危險性格，
    決定應否令入勞動處所強制工作，以達預防之目的。是即便
    行為人有犯罪之習慣，但是否有宣付保安處分之必要性，法
    院仍得斟酌實際情況，以判斷被告未來受刑之執行是否足夠
    達防衛社會之目的以為決定。徵諸被告於本案5 次竊盜犯行
    之方法，均係趁被害人疏未注意之際，徒手竊取機車，堪認
    犯罪情節尚非重大，是被告於本案所為，雖非可取，然尚未
    達社會危險性之程度。若對被告逕為強制工作宣告，不僅無
    助於社會危險性之防堵，更恐與保安處分之立法本旨相悖，
    而終將失其宣告之意義。況改正被告竊盜犯行之有效方法，
    在於提供適當之更生保護、就業機會及社會扶助等，並非僅
    有執行強制工作之保安處分一途，而強制工作之保安處分係
    就被告人身自由之長期且嚴格之限制，自應從嚴認定之，故
    衡之被告於犯罪後已坦承犯行，犯後態度尚知所悔悟，是依
    比例原則，兼衡本次犯行之嚴重性、所得財物之價值、所表
    現之危險性及對其未來之期待性等情以觀，認被告經有期徒
    刑9 月之執行後，應足以收遏止並矯治其犯罪行為之效果，
    且足以體現司法正義，並契合社會感情。且按18歲以上之竊
    盜犯，有犯罪之習慣者，得於刑之執行前，令入勞動場所強
    制工作，竊盜犯贓物犯保安處分條例第3 條第1 項雖有明文
    。惟前開條例，於應執行之刑未達1 年以上者，不適用之，
    此見同條例第2 條第4 項規定即明。本案被告雖為竊盜犯，
    惟經本院審酌刑法第57條各款所列事由之一切情狀後，認被
    告本案各次犯行，情節均非重大，故各次犯行均未宣告達有
    期徒刑1 年，依上開規定，尚不得適用竊盜犯贓物犯保安處
    分條例第3 條第1 項規定，為被告應於刑之執行前令入勞動
    場所強制工作之宣告。從而，檢察官請求宣告強制工作乙節
    ，依前開說明，核屬尚無必要，併此敘明。
據上論斷，應依刑事訴訟法第273 條之1 第2 項、第299條第1項
前段，刑法第320 條第1 項、第47條第1 項、第41條第1 項、第
8項、第62條前段、第51條第5 款，判決如主文。
本案經檢察官陳立興到庭執行職務。
中    華    民    國   100    年    1     月    6     日
                  刑事第五庭  法  官  謝濰仲
以上正本證明與原本無異。
如不服本判決應於收受判決後10日內向本院提出上訴書狀，並應
敘述具體理由；其未敘述上訴理由者，應於上訴期間屆滿後20日
內向本院補提理由書（均須按他造當事人之人數附繕本）「切勿
逕送上級法院」。
中    華    民    國   100    年    1     月    6     日
                              書記官  黃美玲
附錄本案論罪法條：
中華民國刑法第320條第1項
意圖為自己或第三人不法之所有，而竊取他人之動產者，為竊盜
罪，處5 年以下有期徒刑、拘役或5 百元以下罰金。
附表：
┌──┬────┬──────┬────────────┬────┬──────┬─────────┐
│編號│犯罪時間│犯 罪 地 點 │犯罪手法                │被害人  │所得財物    │  所犯罪名及量刑  │
├──┼────┼──────┼────────────┼────┼──────┼─────────┤
│ 1  │99年9 月│屏東縣內埔鄉│見曾桂興所有之車牌號碼PK│曾桂興  │車牌號碼PKN-│林正忠竊盜，累犯，│
│    │1 日13時│里義路301 號│N-046 號重型機車停放左揭│        │046 號重型機│處有期徒刑貳月，如│
│    │30分許  │前          │地點且鑰匙未拔，便趁機竊│        │車1 輛（含該│易科罰金，以新臺幣│
│    │        │            │取之，得手後供己作代步工│        │機車鑰匙1 支│壹仟元折算壹日。。│
│    │        │            │具使用。                │        │）          │                  │
├──┼────┼──────┼────────────┼────┼──────┼─────────┤
│ 2  │99年9 月│屏東縣麟洛鄉│見陳淑貞所有，交由陳世偉│陳世偉、│原車牌號碼WN│林正忠竊盜，累犯，│
│    │8 日10時│立德巷上某養│使用之未懸掛車牌輕型機車│陳淑貞  │H-706 號重型│處有期徒刑貳月，如│
│    │許      │豬場旁      │（業經報廢，原車牌號碼WN│        │機車1 輛（含│易科罰金，以新臺幣│
│    │        │            │H-706 號）停放左揭地點且│        │該機車鑰匙1 │壹仟元折算壹日。  │
│    │        │            │鑰匙未拔，便趁機竊取之，│        │支）        │                  │
│    │        │            │得手後供己作代步工具使用│        │            │                  │
│    │        │            │。                      │        │            │                  │
├──┼────┼──────┼────────────┼────┼──────┼─────────┤
│ 3  │99年9 月│屏東縣屏東市│見徐勤蘭所有，交由潘亮溢│徐勤蘭、│車牌號碼971-│林正忠竊盜，累犯，│
│    │17日7 時│民生東路11巷│使用之車牌號碼971-JWN 號│潘亮溢  │JWN 號重型機│處有期徒刑肆月，如│
│    │許      │6號前       │重型機車停放左揭地點且鑰│        │車1 輛（含該│易科罰金，以新臺幣│
│    │        │            │匙未拔，便趁機竊取之，得│        │機車鑰匙1 支│壹仟元折算壹日。  │
│    │        │            │手後供己作代步工具使用。│        │）          │                  │
├──┼────┼──────┼────────────┼────┼──────┼─────────┤
│ 4  │99年9 月│屏東縣麟洛鄉│在左揭地點，以前開竊得之│陳承廣  │車牌號碼PHR-│林正忠竊盜，累犯，│
│    │23日2時 │中華路23號前│車牌號碼971-JWN 號重型機│        │188 號重型機│處有期徒刑貳月，如│
│    │許      │            │車鑰匙1支 ，竊取陳承廣所│        │車1輛       │易科罰金，以新臺幣│
│    │        │            │有停放在該處之車牌號碼PH│        │            │壹仟元折算壹日。  │
│    │        │            │R-188 號重型機車，得手後│        │            │                  │
│    │        │            │供己作代步工具使用。    │        │            │                  │
├──┼────┼──────┼────────────┼────┼──────┼─────────┤
│ 5  │99年9月2│屏東縣屏東市│見潘明村所有，交由吳正綱│潘明村、│車牌號碼DPP-│林正忠竊盜，累犯，│
│    │3 日20時│民生路267 號│使用之車牌號碼DPP-465 號│吳正綱  │465 號重型機│處有期徒刑貳月，如│
│    │許      │前          │輕型機車停放左揭地點且鑰│        │車1 輛（含該│易科罰金，以新臺幣│
│    │        │            │匙未拔，便趁機竊取之，得│        │機車鑰匙1 支│壹仟元折算壹日。  │
│    │        │            │手後供己作代步工具使用。│        │）          │                  │
└──┴────┴──────┴────────────┴────┴──────┴─────────┘